【裁判字號】    97,交聲,929
【裁判日期】    980123
【裁判案由】    聲明異議
【裁判全文】
臺灣臺南地方法院交通事件裁定         97年度交聲字第929號
移送機關    交通部公路總局高雄區監理所
異議人即
受處分人    甲○○○
上列受處分人因違反道路交通管理處罰條例案件，對於交通部公
路總局高雄區監理所民國97年9月12日所為之裁決處分（處分案
號：高監營裁字第裁80-MZ0000000號），聲明異議，本院裁定如
下：
    主  文
原處分撤銷。
甲○○○不罰。
    理  由
一、原處分意旨略以：異議人即受處分人甲○○○（下稱異議人
    ），所有車牌號碼OLA-206號重機車（下稱系爭車輛），於
    民國（下同）95年6月30日6時56分許，在台17線與南38線之
    交岔路口，因駕車行經有燈光號誌管制之交岔路口闖紅燈，
    遭台南縣警察局交通警察隊員警逕行製單舉發，嗣移送機關
    即交通部公路總局高雄區監理所，以其違規事實明確，依道
    路交通管理處罰條例第53條第1項之規定，裁處異議人罰鍰
    新台幣（下同）4,5 00元。
二、本件聲明異議意旨略以：異議人所有之系爭車輛久未騎用，
    為明真相，請提供當日所拍之照片以供明瞭真相，為此聲明
    異議，請求撤銷原處分。
三、本件異議人之違規行為發生於95年6月30日，係在94年12月2
    8日修正公布後，但於95年7月1日施行之道路交通管理處罰
    條例第33條規定之後，可見本件違規行為發生後，道路交通
    管理處罰條例中之相關處罰規定業已變更。而異議人於上開
    時、地，騎乘重機車行經有燈光號誌管制之交岔路口闖紅燈
    ，依本件違規行為發生時之同條例第53條係規定：「汽車駕
    駛人，行經有燈光號誌管制之交岔路口闖紅燈者，處新臺幣
    一千八百元以上五千四百元以下罰鍰。」，同時參酌本件違
    規行為發生時之違反道路交通管理事件統一裁罰基準表之相
    關內容，可知異議人應受罰鍰之最高額係4,500元。而原處
    分機關97年9月12日裁決時即現行之同條例第53條之處罰規
    定，則已修正為：「汽車駕駛人，行經有燈光號誌管制之交
    岔路口闖紅燈者，處新臺幣一千八百元以上五千四百元以下
    罰鍰。前項紅燈右轉行為者，處新臺幣六百元以上一千八百
    元以下罰鍰。」，同時參酌本件原處分機關裁處時即現行之
    違反道路交通管理事件統一裁罰基準表之相關內容，因異議
    人並非行經有燈光號誌管制之交岔路口而為紅燈右轉之行為
    ，異議人應受罰鍰之最高額亦係4,500元，比較上述新舊法
    之相關規定內容一體適用結果，顯然舊法之規定並未有利於
    異議人。據此並參照行政罰法第5條規定：「行為後法律或
    自治條例有變更者，適用行政機關最初裁處時之法律或自治
    條例。但裁處前之法律或自治條例有利於受處罰者，適用最
    有利於受處罰者之規定。」之內容，足見本件異議人騎乘重
    機車行經有燈光號誌管制之交岔路口闖紅燈之違規行為，應
    適用本件原處分機關裁處時即現行之道路交通管理處罰條例
    第53 條第1項之處罰規定，並同時參酌本件原處分機關裁處
    時即現行之違反道路交通管理事件統一裁罰基準表之相關內
    容而決定罰鍰數額，始為妥當，合先敘明。
四、按汽車駕駛人，行經有燈光號誌管制之交岔路口闖紅燈者，
    處新臺幣一千八百元以上五千四百元以下罰鍰，並記違規點
    數3點，現行道路交通管理處罰條例第53條第1項、第63條第
    1項第3款分別定有明文。
五、經查：
  (一)移送機關指稱異議人所有之系爭車輛於上揭時、地遭人駕駛
    行經有燈光號誌管制之交岔路口闖紅燈一節，有台南縣警察
    局95年7月13日第MZ0000000號舉發違反道路交通管理事件通
    知單1份在卷可稽，並有照片2幀附卷可憑，因此，系爭車輛
    異議人於上開時、地遭人駕駛有闖紅燈之違規行為事實當可
    認定。
  (二)異議人所有之系爭車輛之上述違規事實，既堪認定，然其陳
    稱未曾收受上開舉發違反道路交通管理事件通知單暨照片等
    語，而移送機關則稱舉發機關已於95年7月20日已將該舉發
    違反道路交通管理事件通知單送達車籍地，惟因無人簽收，
    致郵局無法送達，寄存於岡山仁壽路郵局。因此，次應審究
    者為：本件舉發違反道路交通事件通知單是否已完成送達程
    序。查：
  1.按據道路交通管理處罰條例第92條第3項規定授權訂定之違
    反道路交通管理事件統一裁罰基準及處理細則第5條明定：
    「處理違反道路交通管理事件，有關文書送達之程序，依行
    政程序法之規定」等語，及同細則第11條第1項第3款復規定
    ：「行為人有本條例之情形者，應填製舉發違反道路交通管
    理事件通知單，並於被通知人欄予以勾記，其通知聯依下列
    規定辦理：三、逕行舉發者，應按已查明之資料填註車牌號
    碼、車輛種類、車主姓名或地址，並於通知單上方空白處加
    註逕行舉發之文字後，由舉發機關送達被通知人」等語可知
    ，法律明文規定逕行舉發之違反道路交通管理事件通知單應
    送達於被通知人，且其送達程序應依行政程序法規定行之。
  2.又依照「違反道路交通管理事件統一裁罰基準及處理細則」
    第2條第2項之違反道路交通管理事件統一裁罰基準表內容，
    以及同處理細則第41條、第44條等規定可知，違反道路交通
    管理事件之裁罰基準，係以受處分人接到舉發違反道路交通
    事件通知單後，「有無逾越到案日期繳納罰款及到案與否」
    ，為設定裁決罰鍰數額準據之一，故受處分人人有無於到案
    日期前繳交罰鍰或到案與否，對於受處分人究應處以較低額
    或較高額之罰鍰，本具有相當之決定性。另因違反道路交通
    管理事件之處罰為一行政秩序罰，其對於違規之受處分人所
    為之處罰，顯然影響受處分人之權利義務，性質上為負擔之
    行政處分，是其應有行政法基本原則之要求——即行政行為
    應遵循公正、公開與民主之程序，確保依法行政原則，以保
    障人民權益，增進人民對行政之信賴，此亦為行政程序法第
    1條開宗明義所揭示，故為保障違反道路交通管理事件受處
    分人之權益，舉發單位本應於舉發通知單上，詳為記載「應
    到案日期」及「應到案處所」，以利受處分人得遵期到案繳
    交罰款，或對其違規之行為有陳述、爭執之機會，舉發違反
    道路交通事件通知單自應送達受處分人之住居所、事務所或
    營業所在地，該受處分人始有知悉之可能。
  3.查舉發機關以雙掛號將上開舉發通知單郵寄至「高雄縣岡山
    鎮○○里○○路62巷36號」，惟因無人簽收，致郵局無法送
    達，於95年7月20日將之寄存於岡山仁壽路郵局，固有台南
    縣警察局96年1月31日南縣警交字第0960004679號函檢送送
    達資料1份在卷可參。然因異議人當時係居住於「臺南縣將
    軍鄉苓和1之22號」，有全戶戶籍資料查詢結果1份附卷可參
    ，而舉發機關並未將舉發通知單郵寄至異議人上開戶籍地址
    ，已如前述，準此，舉發機關顯未將上開舉發通知單合法送
    達於異議人。
  4.由上述可知，本件舉發違反道路交通事件通知單未合法完成
    送達程序。
  (三)如前所述，本件舉發通知單既未經合法送達，則異議人顯然
    無從根據該舉發通知單上之「應到案日期」及「應到案處所
    」等內容，遵期到案繳交較低額罰款，或對其經舉發之違規
    行為有陳述、爭執之機會，故移送機關就此疏漏，並未依循
    違反道路交通管理事件統一裁罰基準及處理細則第33條第2
    項之相關規定加以審查，並要求舉發機關補正而另行合法通
    知異議人，後來即逕以前述違規事實明確，而對異議人處以
    罰鍰4,500元之處分，經核於法並非適當，故異議人執此而
    指摘原裁決處分不當，尚屬有理。
六、又由舉發照片觀之，於上開時、地騎乘OLA-206號重機車之
    駕駛顯為男性，而異議人係別為女性，二者性別顯非相同，
    非屬同一人，舉發機關未察明，逕對之裁罰，亦屬不當。
七、綜上所述，本件原裁決處分既有前述違法情形，因此，異議
    人提起本件異議為有理由，本院自應將原處分予撤銷，並為
    異議人不罰之諭知，以資適法。
八、據上論斷，應依道路交通管理處罰條例第87條第2項、道路
    交通案件處理辦法第20條前段，裁定如主文。
中    華    民    國    98    年    1     月    23    日
                     交通法庭   法  官   陳淑勤
以上正本證明與原本無異。
如不服本裁定，應於送達後5日內，向本院提出抗告狀。
                                書記官   謝國欽
中    華    民    國    98    年    1     月    23    日


司法院資訊處製作；財團法人民間司法改革基金會備份。
